臺灣新竹地方法院刑事判決　　　　　　                     　111年度訴字第212號
公  訴  人  臺灣新竹地方檢察署檢察官
被      告  彭恒修


            羅坤才



上一人  之                    
選任辯護人  蔡浩適律師
上列被告等因違反廢棄物清理法案件，經檢察官提起公訴（109
年度偵字第14037號），被告等於準備程序中為有罪之陳述，經
本院合議庭評議後裁定由受命法官獨任行簡式審判程序，判決如
下：
    主  文
彭恒修犯廢棄物清理法第四十六條第四款前段之非法清理廢棄物
罪，處有期徒刑陸月，如易科罰金，以新臺幣壹仟元折算壹日。
緩刑參年，緩刑期間付保護管束，並應於本判決確定之日起貳年
內，向公庫支付新臺幣拾萬元及參加法治教育貳場次。
羅坤才犯廢棄物清理法第四十六條第四款前段之非法清理廢棄物
罪，處有期徒刑陸月，如易科罰金，以新臺幣壹仟元折算壹日。
緩刑貳年，並應於本判決確定之日起壹年內，向公庫支付新臺幣
壹萬元。未扣案之犯罪所得新臺幣伍佰元沒收，於全部或一部不
能沒收或不宜執行沒收時，追徵其價額。
    事  實
一、彭恒修明知未經主管機關許可，不得提供土地堆置廢棄物，
    且彭恒修、羅坤才均明知從事廢棄物清除業務，應向直轄市
    、縣（市）主管機關或中央主管機關委託之機關，申請核發
    公民營廢棄物清除機構許可文件後，始得從事廢棄物之清除
    業務，而其等並未經主管機關許可，亦未向主管機關申請核
    發一般或有害事業廢棄物清除處理許可文件，竟共同基於違
    反廢棄物清理法之犯意聯絡，於民國109年7月27日14時許，
    由彭恒修雇傭羅坤才，協議以新臺幣(下同)約500元之代價
    ，將台灣電力股份有限公司新竹區營業處竹東服務所地坪整
    地工程(下稱系爭工程)產生之摻雜鋼筋之混凝土塊等一般事
    業廢棄物，由羅坤才駕駛車牌號碼00-000號自用大貨車，依
    彭恒修指示載運上開廢棄物至彭恒修不知情之配偶劉淑姬所
    有、坐落新竹縣○○鄉○○段○000地號土地傾倒處理。嗣新竹縣
    政府警察局竹東分局北埔分駐所接獲民眾檢舉，於109年8月
    4日16時45分至同日18時許，會同新竹縣政府環境保護局稽
    查人員至上開土地稽查，始循線查悉上情。
二、案經新竹縣政府警察局竹東分局報告臺灣新竹地方檢察署（
    下稱新竹地檢署）檢察官偵查起訴。
    理  由
壹、程序部分
一、審判範圍之確定：
    按檢察官代表國家提起公訴，依檢察一體原則，到庭實行公
    訴之檢察官如發現起訴書認事用法有明顯錯誤，亦非不得本
    於自己確信之法律見解，於論告時變更起訴之法條，或於不
    影響基本事實同一之情形下，更正或補充原起訴之事實，此
    有最高法院100年度台上字第4920號判決意旨可參。查公訴
    檢察官於本院準備程序時，依卷附事證，業已就被告彭恒修
    所犯法條中補充廢棄物清理法第46條第3款，有本院111年5
    月23日準備程序筆錄各1份在卷足稽（見本院111年度訴字第
    212號卷《下稱本院卷》第59頁），是本院自以檢察官前揭補
    正後之內容為本案審理內容，合先敘明。
二、被告彭恒修所犯廢棄物清理法第46條第3款之未經主管機關
    許可，提供土地堆置廢棄物罪及同條第4款前段之非法清理
    廢棄物罪；被告羅坤才所犯廢棄物清理法第46條第4款前段
    之非法清理廢棄物罪，非死刑、無期徒刑、最輕本刑為3年
    以上有期徒刑之罪，或高等法院管轄第一審之案件，被告2
    人於本院準備程序進行中，就被訴事實為有罪之陳述，經告
    以簡式審判程序之旨，並聽取檢察官、被告2人及被告羅坤
    才辯護人之意見後，經本院合議庭評議後認合於刑事訴訟法
    第273條之1第1項之規定，裁定由受命法官獨任進行簡式審
    判程序。又依刑事訴訟法第273條之2、同法第159條第2項規
    定，簡式審判程序不適用傳聞法則有關限制證據能力之相關
    規定，附予敘明。
貳、實體部分
一、認定犯罪事實所憑之證據及理由：
（一）上開犯罪事實，業據被告彭恒修、羅坤才於本院準備程序
      及簡式審判程序中均坦承不諱（見本院111年度訴字第212
      號卷《下稱本院卷》第61頁、第64頁、第71至72頁），並有
      下列證據可資佐證，足認被告2人之任意性自白均核與事
      實相符，堪以採信：
  １、證人劉淑姬、周銘政於警詢時之證述（見新竹地檢署109年
      度偵字第14037號偵查卷《下稱109偵14037卷》第24至28頁
      ）。
  ２、新竹縣竹東地政事務所土地所有權狀影本（見109偵14037
      卷第31頁）。
  ３、台灣電力股份有限公司新竹區營業處竹東服務所地坪整地
      工程第1次契約變更書（見109偵14037卷第35至36頁）。
  ４、榮新土石方資源堆置場完成證明書（見109偵14037卷第37
      頁)。
  ５、109年8月7日現場採證照片10張、監視器畫面照片5張（見1
      09偵14037卷第39至42頁）。
  ６、車輛詳細資料報表（見109偵14037卷第43頁）。
  ７、新竹縣政府環境保護局111年4月20日環業字第1110004070
      號函暨附111年4月14日稽查工作記錄、現場照片5張、109
      年8月4日稽查工作記錄、現場照片4張、111年1月21日公
      務電話紀錄表（見本院卷第39至52頁）。
（二）綜上所述，本案事證已臻明確，被告2人犯行洵堪認定，
      均應依法論科。　　
二、論罪科刑：
（一）按廢棄物清理法所稱之廢棄物，分為一般廢棄物及事業廢
      棄物二類；建築廢棄物，屬於事業廢棄物之範圍。而工程
      施工建造、建築拆除、裝修工程及整地刨除所產生之營建
      事業廢棄物，固屬內政部於99年3月2日修正公布之「營建
      事業廢棄物再利用種類及管理方式」編號七所規定之「營
      建混合物」； 然依其規定，須經具備法定資格（第三點
      ）及具廢棄物分類設備或能力之再利用機構，將產生之營
      建事業廢棄物加以分類（第四點），經分類作業後，屬營
      建剩餘土石方部分依營 建剩餘土石方處理方案處理，屬
      內政部公告之一般事業廢棄物再利用種類部分，依公告之
      管理方式辦理；至其他非屬營建剩餘土石方，亦非屬公告
      可再利用部分，應依廢棄物清理法規定清除處理或再利用
      ，送往合法掩埋場、焚化廠、合法廢棄物代處理機構或再
      利用事業機構（第五點）。又依內政部96年3月15日修正
      公布之「營建剩餘土石方處理方案」規定：「本方案所指
      營建工程剩餘土石方之種類，包括建築工 程、公共工程
      及其他民間工程所產生之剩餘泥、土、砂、石、磚、瓦、
      混凝土塊等，經暫屯、堆置可供回收、分類、加工、轉運
      、處理、再生利用者，屬有用之土壤砂石資源」。是營建
      工程所產生之營建事業廢棄物，應依前述規定加以分類，
      屬前述之營建剩餘土石方者，依「營建剩餘土石方處理方
      案」之規定處理並可作為資源利用者，始非屬於廢棄物；
      如未經分類，即非屬「營建剩餘土石方」或「一般事業廢
      棄物再利用種類」，自仍應依廢棄物清理法之規定清除、
      處理或再利用。即認縱屬營建剩餘土石方之處理，未依該
      方案之規定辦理而任意棄置者，仍屬違反廢棄物清理法第
      41條規定，並仍有同法第46條規定之適用（最高法院109
      年度台上字第2570號判決意旨參照）。
（二）查本案被告羅坤才於本院準備程序時供稱：我是在台電竹
      東服務所內坐上游包商福鑫土木公司的工程，我依被告彭
      恒修指示載運的土塊是竹東服務所地坪整地工程所產生，
      對於這些混凝土塊摻雜鋼筋部分無意見等語(見本院卷第6
      2至63頁)。是該等混凝土塊既係地坪整地工程所產生，其
      內更參雜鋼筋等物質，有卷附現場照片及109年8月4日新
      竹縣政府環境保護局稽查工作紀錄可稽（見109偵14037卷
      第29至30頁、第39至41頁），堪認係未經分類之營建廢棄
      物，自屬廢棄物清理法之一般事業廢棄物，應依廢棄物清
      理法第41條第1項規定取得清除許可文件後，始得從事清
      除。
（三）次按，廢棄物清理法第46條第3款所稱「未經主管機關許
      可，提供土地堆置廢棄物者」，依其文義以觀，固係以提
      供土地者為處罰對象，然該條款所欲規範者應在於未經主
      管機關許可，提供土地堆置廢棄物之行為，而非側重於土
      地為何人所有、是否有權使用，亦不問提供土地係供自己
      或他人堆置廢棄物。是凡以自己所有之土地，或有權使用
      （如借用、租用等）、無權占用之他人土地，以供自己或
      他人堆置廢棄物之行為，均有上開條款之適用，非謂該條
      款僅規定處罰提供自己之土地供他人堆置廢棄物而言，否
      則任意提供非屬自己或無權使用之土地供自己或他人堆置
      廢棄物，造成污染，卻無法處罰，顯失衡平，當非該法之
      立法目的（最高法院94年度台上字第5174號、95年度台上
      字第3325號、99年度台上字第7777號判決意旨參照）。是
      核被告彭恒修所為，係犯廢棄物清理法第46條第3款之未
      經主管機關許可提供土地堆置廢棄物罪、同法第46條第4
      款之非法清除廢棄物罪；被告羅坤才所為，係犯廢棄物清
      理法第46條第4款之非法清除廢棄物罪。
（四）被告彭恒修、羅坤才就事實欄一所示犯行，具犯意聯絡及
      行為分擔，應論以共同正犯。
（五）被告彭恒修就事實欄一所示犯行，係以一行為同時觸犯上
      開二罪名，為想像競合犯，皆應依刑法第55條前段之規定
      ，從一重之非法清理廢棄物罪處斷。　　　
（六）刑之減輕事由：
　　　查被告彭恒修、羅坤才所犯廢棄物清理法第46條之法定刑
      同為「1年以上5年以下有期徒刑，得併科新臺幣1,500萬
      元以下罰金」，然同為違反廢棄物清理法者，其原因動機
      不一，犯罪情節亦未必盡同，造成危害社會之程度自屬有
      異，法律科處此類犯罪，所設之法定最低本刑卻屬相同，
      且縱量處最低法定刑，仍無從易科罰金或易服社會勞動，
      不可謂不重。衡諸本案被告彭恒修、羅坤才先前並無任何
      犯罪紀錄，有臺灣高等法院被告前案紀錄表在卷可稽（見
      本院卷第15頁、第17頁），素行尚可，經查獲非法清理廢
      棄物而經提起公訴之情事亦僅有本案一次，其等因一時失
      慮而為本案犯行，可非難性殊與反覆從事非法清理廢棄物
      以賺取暴利者迥異。又被告彭恒修所未經許可提供土地堆
      置廢棄物及與被告羅坤才共同非法清理之一般事業廢棄物
      ，其等雖妨害環境保護、破壞主管機關對於廢棄物之監督
      管理，然所傾倒之廢棄物無證據證明具有毒性、危險性，
      亦無證據證明其數量足以影響人體健康或嚴重污染環境，
      是本院審酌再三，認被告2人惡性尚非重大，犯後亦坦認
      犯行，堪信具有悔意，考量其等非法清理廢棄物之犯罪情
      節，及對照廢棄物清理法第46條規定之最低本刑為1年以
      上之刑度，對被告2人而言不可謂不重，因而綜合考量，
      認客觀上顯有堪資憫恕之處，縱處以法定最低刑度猶嫌過
      重，爰依刑法第59條之規定，酌量減輕其刑。
（七）審酌被告彭恒修未經主管機關許可，亦未領有廢棄物清除
      許可文件，即非法提供土地予被告羅坤才共同任意清除、
      堆置本案廢棄物，破壞自然環境，有害公共環境衛生，漠
      視環境保護之重要性，實不足取；惟念其等前均無刑事犯
      罪紀錄之素行，被告羅坤才始終坦承犯行、被告彭恒修終
      坦承犯行之犯後態度，兼衡被告彭恒修自述其高職畢業之
      智識程度、案發時在台電竹東服務所擔任配電服務員、已
      婚、有4名成年子女、與太太及2名子女同住，經濟狀況普
      通；被告羅坤才自述其高中畢業之智識程度、案發時從事
      司機職務、已婚、有2名成年子女、與太太及1名子女同住
      、經濟狀況小康（見本院卷第72頁），暨其等犯罪之動機
      、目的、所生危害程度、被告羅坤才辯護人及檢察官意見
      （見本院卷第73至74頁）等一切情狀，分別量處如主文所
      示之刑，並均諭知易科罰金之折算標準。
（七）緩刑之宣告：
　　　被告彭恒修、羅坤才前均未曾因故意犯罪受有期徒刑以上
      刑之宣告，此有臺灣高等法院被告前案紀錄表在卷可稽，
      其等因一時失慮而為本案犯行，固應予非難，然衡酌被告
      二人前無任何刑事犯罪紀錄，且均坦承犯行，已如前述，
      本案所生之危害相較其他傾倒有害廢棄物案件相較尚屬輕
      微，堪信其等經此偵審程序及刑之宣告後，當知所警惕，
      而無再犯之虞，故本院認其所受上開刑之宣告以暫不執行
      為適當，爰依刑法第74條第1項第1款之規定，併均予諭知
      緩刑如主文所示，以啟自新。另為期被告2人能深切記取
      本案教訓，謹慎行事，因認除前開緩刑宣告外，尚有課予
      一定負擔之必要，並考量被告羅坤才始終積極表示欲清除
      廢棄物之意，惟礙於被告彭恒修不予配合致無法完全清理
      本案廢棄物之緣故(見本院卷第131頁、第133頁)，及被告
      彭恒修前於本院簡式審判程序時已明確表示知道錯誤並承
      諾會於期限內將廢棄物清除完畢等語(見本院卷第74頁)，
      卻於清除期限屆至前又具狀飾詞推託而未完全清除完畢等
      節（見本院卷第151頁)，爰就被告彭恒修部分依刑法第74
      條第2項第4款、第8款之規定，命其於緩刑期間付保護管
      束，並應於本判決確定之日起2年內，向公庫支付10萬元
      及參加法治教育2場次；就被告羅坤才部分依刑法第74條
      第2項第4款之規定，命其於本判決確定之日起1年內，向
      公庫支付1萬元。另被告彭恒修應執行本院對其所為刑法7
      4條第2項第8款之預防再犯命令，是依刑法第93條第1項第
      2款之規定，併為緩刑期間付保護管束之諭知，俾兼收啟
      新及惕儆之雙效，以符緩刑宣告之目的。至被告彭恒修、
      羅坤才倘未遵期履行前開負擔且情節重大，足認原宣告之
      緩刑難收其預期效果，而有執行刑罰之必要者，本院自得
      依刑法第75條之1第1項第4款之規定，撤銷其緩刑宣告，
      附此敘明。
三、沒收之說明：
（一）按犯罪所得，屬於犯罪行為人者，沒收之；沒收，於全部
      或一部不能沒收或不宜執行沒收時，追徵其價額。刑法第
      38條之1第1項前段、第3項分別定有明文。
（二）被告羅坤才為本案非法清理廢棄物犯行，業已向被告彭恒
      修收取500元作為報酬，有被告於偵查及本院簡式審判程
      序自承在卷（見109偵14037卷第58頁、本院卷第62頁），
      此為被告羅坤才之犯罪所得，雖未扣案，仍應依刑法第38
      條之1第1項前段、第3項之規定宣告沒收，於全部或一部
      不能沒收或不宜執行沒收時，追徵其價額。
據上論斷，應依刑事訴訟法第273條之1第1項、第299條第1項前
段，廢棄物清理法第46條第3款、第4款前段，刑法第11條前段、
第28條、第55條前段、第59條、第41條第1項前段、第74條第1項
第1款、第2項第4款、第8款、第93條第1項第2款、第38條之1第1
項前段、第3項，判決如主文。
本案經檢察官馮品捷提起公訴、檢察官黃嘉慧到庭執行職務。　
中　　華　　民　　國　　111 　年　　7 　　月　　25　　日
                  刑事第六庭    法  官        蔡玉琪
以上正本證明與原本無異。
如不服本判決應於收受本判決後20日內向本院提出上訴書狀，上
訴書狀應敘述具體理由。上訴書狀未敘述上訴理由者，應於上訴
期間屆滿後20日內補提理由書狀於本院(均須按他造當事人之人
數附繕本 )「切勿逕送上級法院」。 
中　　華　　民　　國　　111 　年　　7 　　月　　25　　日
                                書記官        李念純
附錄本案論罪科刑法條：
廢棄物清理法第46條第3、4款：
有下列情形之一者，處1年以上5年以下有期徒刑，得併科新臺幣
1,500萬元以下罰金：
未經主管機關許可，提供土地回填、堆置廢棄物。
未依第41條第1項規定領有廢棄物清除、處理許可文件，從事廢
    棄物貯存、清除、處理，或未依廢棄物清除、處理許可文件
    內容貯存、清除、處理廢棄物。